---
title: "assignment2"
format: pdf
editor: visual
---

### Task 1 & 2

```{r}
rm(list = ls())
```

```{r}
#| message: false
library(tidyverse)
library(rvest)  
library(janitor) 
```

```{r}
url <- "https://www.motor.no/aktuelt/motors-store-vintertest-av-rekkevidde-pa-elbiler/217132" # Url til data. 

url %>% read_html() %>% 
  html_element("table") %>%  
  html_table() %>% head(5) # Bruker Web scraping. 

table <- url %>%
   read_html() %>% 
   html_nodes("table") %>%  
   html_table() %>%  .[[1]]
```

```{r}
#| warning: false
colnames(table) <- as.character(table[1,])
table <- table[-1,]

table <- table %>% 
  separate(`WLTP-tall`,c("wltp","clutter"),"k") %>% 
  separate(`STOPP`,c("stop","clutter"),"k") %>% 
  separate(`Avvik`,c("deviation","clutter"),"%") %>% 
  select(-clutter)

names(table)

table <- table %>% 
  rename("model" = "Modell (temp. varierte fra 0° til -10°)")

table[table == "x"] <- NA

table <- table %>% 
  mutate(stop = as.numeric(stop)) %>% 
  mutate(wltp = as.numeric(wltp))
```

```{r}
#| warning: false
table %>% 
  ggplot(aes(x=wltp, y=stop)) + geom_point() + theme_minimal() + geom_abline(intercept = 0, slope = 1, size = 0.5, col = "red") + labs(title = "WLTP vs. test range in cold climate", caption = "Kilde : https://www.motor.no") 
```

Data er hentet fra [https://www.motor.no](https://www.motor.no/aktuelt/motors-store-vintertest-av-rekkevidde-pa-elbiler/217132) og er resultater fra flere ulike bil modeller som gjennomgikk en rekkeviddetest i kaldt klima. Figuren viser "wltp" på x-aksen og "stop" på y-aksen - begge målt i kilometer. WLTP-syklusen er blitt brukt siden 1992 for å typegodkjenne og dermed også avgiftsberegne biler (Moberg, 2018). WLTP-tallene brukes også av produsentene, men da som den offisielle rekkevidde fra produsentens fabrikk.

Figuren viser sammenhengen mellom WLTP og rekkevidde i kaldt klima. Den røde linjen viser hvor langt bilene "egentlig" skulle kjøre, og at modellene avviker en del fra WLTP-tallene.

```{r}
lm(stop ~ wltp,data=table)
```

```{r}
#| warning: false
table %>% 
  ggplot(aes(x=wltp, y=stop)) + geom_point() + theme_minimal() + labs(title = "WLTP vs. test range in cold climate", caption = "Kilde : https://www.motor.no") + geom_smooth(method = lm,se = FALSE) + xlab("WLTP km") + ylab("stop km")
```

Vi ønsker ofte finne sammenhengen mellom to variabler, da kan vi bruke regresjon. Den blå linjen er regresjons-linjen , og har en konstant på ca. -0.26 og et stigningstall på 0.867, som vi fikk ut i kodeboksen over. Likningen til regresjons-linjen blir da en funksjon av X :

$$
f(x) = -26.6450 + 0.867x
$$\

Lineær regresjon forteller oss om sammenhengen mellom to eller flere variabler. Den viktigste sammenhengen er stigningstallet, som forteller oss hvor sterk regresjon er. I dette tilfellet er stigningstallet 0.867. Dette forteller oss den gjennomsnittlige økningen for rekkevidde i kaldt klima, for hver økning av 1km WLTP er 0,867. Økningen i WLTP er positiv og det er korrelasjon mellom variablene. Figuren akkurat det samme som beskrevet her, ergo dersom man beveger seg med 1 enhet på x-aksen øker linjen med 0,867.

### Kildeliste:

Moberg, Knut (10. August - 2018). *Dette må du vite om WLTP*. Motor.no\
<https://www.motor.no/bilavgifter-utslipp/dette-ma-du-vite-om-wltp/103409>

Monn Iversen, Øyvind A (24. Januar - 2022). *Så mye rekkevidde gikk tapt i vinterkulda*. Motor.no <https://www.motor.no/aktuelt/motors-store-vintertest-av-rekkevidde-pa-elbiler/217132>
